---
title: "Les élus nationaux"
output: 
  flexdashboard::flex_dashboard:
    orientation: rows
    storyboard: true
    vertical_layout: fill
---

```{r setup, include=FALSE}
library(dplyr)
library(readr)
library(tricky)
library(reshape2)
library(ggplot2)
library(forcats)
library(lubridate)
library(stringr)

library(flexdashboard)
library(plotly)

table_maires <- read_tsv(
  file = "9-rne-maires.txt", 
  skip = 1, 
  locale = locale(
    date_format = "%d/%m/%Y",
    encoding = "ISO-8859-1"
  )
) %>% set_standard_names()
```

Maires {.storyboard}
=========================================

### Nombre de maires hommes
```{r}
nombre_maires_hommes <- table_maires %>%
  count(code_sexe) %>%
  filter(code_sexe == 'M') %>%
  pull(n)
nombre_maires_femmes <- table_maires %>%
  count(code_sexe) %>%
  filter(code_sexe == 'F') %>%
  pull(n)
taux_maires_hommes <- nombre_maires_hommes / (nombre_maires_hommes + nombre_maires_femmes)
taux_maires_femmes <- nombre_maires_femmes / (nombre_maires_hommes + nombre_maires_femmes)

table_maires <- table_maires %>%
  mutate(
    age = floor(
      interval(start = date_de_naissance, end = today()) %>%
        time_length(unit = "years")
    )
  )
age_moyen_hommes <- round(table_maires %>%
  filter(code_sexe == 'M') %>%
  summarise(age_moyen = mean(age)), digits = 0
)
age_moyen_femmes <- round(table_maires %>%
  filter(code_sexe == 'F') %>%
  summarise(age_moyen = mean(age)), digits = 0
)

nombre_maires_hommes %>%
  format(trim = TRUE, big.mark = ' ', decimal.mark = ',') %>%
  valueBox(caption = str_c(
    "hommes qui sont maires, soit",
    format(
      round(taux_maires_hommes * 100, digits = 1),
      trim = TRUE,
      big.mark = ' ',
      decimal.mark = ','
    ),
    "%",
    sep = ' '
  ), color = '#007fff', icon = 'fa-male')
```

***
L'âge moyen d'un maire homme est égal à 62,2 ans. Le plus âgé a actuellement 96 ans
(<i>le 31 janvier 2019</i>).

### Nombre de maires femmes
```{r}
nombre_maires_femmes %>%
  format(trim = TRUE, big.mark = ' ', decimal.mark = ',') %>%
  valueBox(caption = str_c(
    "femmes qui sont maires, soit",
    format(
      round(taux_maires_femmes * 100, digits = 1),
      trim = TRUE,
      big.mark = ' ',
      decimal.mark = ','
    ),
    "%",
    sep = ' '
  ), color = '#ff007f', icon = 'fa-female')
```

***
L'âge moyen d'une maire femme est égal à 60,3 ans. La plus âgée a actuellement 90 ans
(<i>le 31 janvier 2019</i>).

### Prénoms des hommes maires
```{r}
graphique_maires_hommes <- table_maires %>% 
  count(prenom_de_l_elu, code_sexe, sort = TRUE) %>%
  filter(code_sexe == 'M') %>%
  slice(1:10) %>%
  ggplot() +
  geom_col(
    mapping = aes(
      x = prenom_de_l_elu,
      y = n,
      fill = 'blue'
    ),
    show.legend = FALSE
  ) +
  coord_flip() +
  scale_x_discrete(name = "Prénom") +
  scale_y_continuous(name = "Nombre d'élus") +
  labs(
    title = "Prénoms les plus fréquents chez les maires hommes", 
    caption = "10 premiers prénoms"
  )
ggplotly(graphique_maires_hommes)
```

### Prénoms des femmes maires
```{r}
graphique_maires_femmes <- table_maires %>% 
  count(prenom_de_l_elu, code_sexe, sort = TRUE) %>%
  filter(code_sexe == 'F') %>%
  slice(1:10) %>%
  ggplot() +
  geom_col(
    mapping = aes(
      x = prenom_de_l_elu,
      y = n,
      fill = 'blue'
    ),
    show.legend = FALSE
  ) +
  coord_flip() +
  scale_x_discrete(name = "Prénom") +
  scale_y_continuous(name = "Nombre d'élus") +
  labs(
    title = "Prénoms les plus fréquents chez les maires femmes", 
    caption = "10 premiers prénoms"
  )
ggplotly(graphique_maires_femmes)
```

### Départements avec le plus de maires

```{r}
graphique_maires_professions <- table_maires %>% 
  count(libelle_de_departement_maires_, sort = TRUE) %>%
  slice(1:20) %>%
  ggplot() +
  geom_col(
    mapping = aes(
      x = libelle_de_departement_maires_,
      y = n
    ),
    show.legend = FALSE
  ) +
  coord_flip() +
  scale_x_discrete(name = "Département") +
  scale_y_continuous(name = "Nombre d'élus") +
  labs(
    title = "Départements avec le plus de maires", 
    caption = "20 premiers départements"
  )
ggplotly(graphique_maires_professions)
```

***
On voit bien que la Seine-Maritime (76) et l'Aisne (02) sont les départements qui ont le
plus de maires. Ceux de la petite couronne de l'Île-de-France (Seine-Saint-Denis, Hauts-de-Seine, Val-de-Marne), les départements d'outre-mer et le département de Paris sont ceux qui ont le moins de maires (moins de 50 maires).

### Professions exercées par les maires

```{r}
graphique_maires_professions <- table_maires %>% 
  count(libelle_de_la_profession, sort = TRUE) %>%
  slice(1:20) %>%
  ggplot() +
  geom_col(
    mapping = aes(
      x = libelle_de_la_profession,
      y = n
    ),
    show.legend = FALSE
  ) +
  coord_flip() +
  scale_x_discrete(name = "Profession") +
  scale_y_continuous(name = "Nombre d'élus") +
  labs(
    title = "Professions les plus exercées par les maires", 
    caption = "20 premières professions"
  )
ggplotly(graphique_maires_professions)
```
