---
title: "Les élus nationaux"
output: 
  flexdashboard::flex_dashboard:
    orientation: rows
    source_code: 'https://github.com/mlaunois/rapport-les-elus-nationaux'
    vertical_layout: scroll
---

Accueil
============

```{r setup, include=FALSE}
library(dplyr)
library(readr)
library(tricky)
library(ggplot2)
library(stringr)
library(lubridate)
library(flexdashboard)
library(forcats)

table_maires <- read_tsv(
  file = "9-rne-maires.txt", 
  skip = 1, 
  locale = locale(
    date_format = "%d/%m/%Y",
    encoding = "ISO-8859-1"
  )
) %>% set_standard_names()
table_deputes <- read_tsv(
  file = "8-rne-deputes.txt", 
  skip = 1, 
  locale = locale(
    date_format = "%d/%m/%Y",
    encoding = "ISO-8859-1"
  )
) %>% set_standard_names()
table_senateurs <- read_tsv(
  file = "7-rne-senateurs.txt", 
  skip = 1, 
  locale = locale(
    date_format = "%d/%m/%Y",
    encoding = "ISO-8859-1"
  )
) %>% set_standard_names()
```

Row {data-height=150}
------------------

### Rapport sur les maires
```{r}
table_maires %>%
  count() %>%
  pull(n) %>%
  format(trim = TRUE, big.mark = ' ', decimal.mark = ',') %>%
  valueBox(caption = "maires", color = '#ff0000',
           href = '#nos-maires')
```

### Rapport sur les députés
```{r}
table_deputes %>%
  count() %>%
  pull(n) %>%
  format(trim = TRUE, big.mark = ' ', decimal.mark = ',') %>%
  valueBox(caption = "députés", color = '#007fff',
           href = '#nos-deputes')
```

### Rapport sur les sénateurs
```{r}
table_senateurs %>%
  count() %>%
  pull(n) %>%
  format(trim = TRUE, big.mark = ' ', decimal.mark = ',') %>%
  valueBox(caption = "sénateurs", color = '#ff7f00',
           href = '#nos-senateurs')
```

Row {data-height=200}
------------------

### Présentation

Qui sont nos élus ? Grâce aux données du [Répertoire national des élus (RNE)](https://www.data.gouv.fr/fr/datasets/donnees-du-repertoire-national-des-elus/), j'ai pu en savoir un peu plus.

J'ai réalisé ce travail durant mon stage de 3<sup>ème</sup> à Etalab en utilisant le langage R. Le code source est disponible sur [GitHub](https://github.com/mlaunois/rapport-les-elus-nationaux).


Row
------------------

### Âge moyen des élus hommmes

```{r}
date_de_naissance_elus_hommes <- table_maires %>%
  mutate(
    age = floor(
      interval(start = date_de_naissance, end = today()) %>%
        time_length(unit = "years")
    )
  ) %>%
  filter(code_sexe == 'M') %>%
  count(age, sort = TRUE) %>%
  mutate(
    n = NULL,
    nombre_elus = n
  )

date_de_naissance_elus_hommes <- bind_rows(date_de_naissance_elus_hommes %>% add_rownames(), 
          table_deputes %>% mutate(
            age = floor(
              interval(start = date_de_naissance, end = today()) %>%
                time_length(unit = "years")
            )
          ) %>%
            filter(code_sexe == 'M') %>%
            count(age, sort = TRUE) %>%
            mutate(
              n = NULL,
              nombre_elus = n
            ) %>% add_rownames()) %>%
            group_by(rowname) %>%
            group_by(age) %>%
            summarise(
              nombre_elus = sum(nombre_elus)
            )
date_de_naissance_elus_hommes <- bind_rows(date_de_naissance_elus_hommes %>% add_rownames(), 
          table_senateurs %>% mutate(
            age = floor(
              interval(start = date_de_naissance, end = today()) %>%
                time_length(unit = "years")
            )
          ) %>%
            filter(code_sexe == 'M') %>%
            count(age, sort = TRUE) %>%
            mutate(
              n = NULL,
              nombre_elus = n
            ) %>% add_rownames()) %>%
            group_by(rowname) %>%
            group_by(age) %>%
            summarise(
              nombre_elus = sum(nombre_elus)
            )
somme_ages <- date_de_naissance_elus_hommes %>%
  summarize(somme_ages = sum(age * nombre_elus)) %>%
  pull(somme_ages)
age_moyen_hommes <- somme_ages / (date_de_naissance_elus_hommes %>%
                                    summarize(nombre_elus = sum(nombre_elus)) %>%
                                    pull(nombre_elus))
age_moyen_hommes %>%
  round(digits = 2) %>%
  format(trim = TRUE, big.mark = ' ', decimal.mark = ',') %>%
  str_c(
    'ans',
    sep = ' '
  ) %>%
  valueBox(caption = "l'âge moyen approximatif des élus hommes", color = '#007fff',
           icon = 'fa-male')
```

### Âge moyen des élues femmes

```{r}
date_de_naissance_elus_femmes <- table_maires %>%
  mutate(
    age = floor(
      interval(start = date_de_naissance, end = today()) %>%
        time_length(unit = "years")
    )
  ) %>%
  filter(code_sexe == 'F') %>%
  count(age, sort = TRUE) %>%
  mutate(
    n = NULL,
    nombre_elus = n
  )

date_de_naissance_elus_femmes <- bind_rows(date_de_naissance_elus_femmes %>% add_rownames(), 
          table_deputes %>% mutate(
            age = floor(
              interval(start = date_de_naissance, end = today()) %>%
                time_length(unit = "years")
            )
          ) %>%
            filter(code_sexe == 'F') %>%
            count(age, sort = TRUE) %>%
            mutate(
              n = NULL,
              nombre_elus = n
            ) %>% add_rownames()) %>%
            group_by(rowname) %>%
            group_by(age) %>%
            summarise(
              nombre_elus = sum(nombre_elus)
            )
date_de_naissance_elus_femmes <- bind_rows(date_de_naissance_elus_femmes %>% add_rownames(), 
          table_senateurs %>% mutate(
            age = floor(
              interval(start = date_de_naissance, end = today()) %>%
                time_length(unit = "years")
            )
          ) %>%
            filter(code_sexe == 'F') %>%
            count(age, sort = TRUE) %>%
            mutate(
              n = NULL,
              nombre_elus = n
            ) %>% add_rownames()) %>%
            group_by(rowname) %>%
            group_by(age) %>%
            summarise(
              nombre_elus = sum(nombre_elus)
            )
somme_ages <- date_de_naissance_elus_femmes %>%
  summarize(somme_ages = sum(age * nombre_elus)) %>%
  pull(somme_ages)
age_moyen_femmes <- somme_ages / (date_de_naissance_elus_femmes %>%
                                    summarize(nombre_elus = sum(nombre_elus)) %>%
                                    pull(nombre_elus))
age_moyen_femmes %>%
  round(digits = 2) %>%
  format(trim = TRUE, big.mark = ' ', decimal.mark = ',') %>%
  str_c(
    'ans',
    sep = ' '
  ) %>%
  valueBox(caption = "l'âge moyen approximatif des élues femmes", color = '#ff007f',
           icon = 'fa-female')
```

Nos maires
==============

Row
------------------

### Nombre d'hommes

```{r}
nombre_maires_hommes <- table_maires %>%
  count(code_sexe) %>%
  filter(code_sexe == 'M') %>%
  pull(n)
nombre_maires_femmes <- table_maires %>%
  count(code_sexe) %>%
  filter(code_sexe == 'F') %>%
  pull(n)
taux_maires_hommes <- nombre_maires_hommes / (nombre_maires_hommes + nombre_maires_femmes)
taux_maires_femmes <- nombre_maires_femmes / (nombre_maires_hommes + nombre_maires_femmes)

table_maires <- table_maires %>%
  mutate(
    age = floor(
      interval(start = date_de_naissance, end = today()) %>%
        time_length(unit = "years")
    )
  )
age_moyen_hommes <- round(table_maires %>%
  filter(code_sexe == 'M') %>%
  summarise(age_moyen = mean(age)), digits = 0
)
age_moyen_femmes <- round(table_maires %>%
  filter(code_sexe == 'F') %>%
  summarise(age_moyen = mean(age)), digits = 0
)

nombre_maires_hommes %>%
  format(trim = TRUE, big.mark = ' ', decimal.mark = ',') %>%
  valueBox(caption = str_c(
    "hommes qui sont maires, soit",
    format(
      round(taux_maires_hommes * 100, digits = 1),
      trim = TRUE,
      big.mark = ' ',
      decimal.mark = ','
    ),
    "%",
    sep = ' '
  ), color = '#007fff', icon = 'fa-male')
```

### Nombre de femmes

```{r}
nombre_maires_femmes %>%
  format(trim = TRUE, big.mark = ' ', decimal.mark = ',') %>%
  valueBox(caption = str_c(
    "femmes qui sont maires, soit",
    format(
      round(taux_maires_femmes * 100, digits = 1),
      trim = TRUE,
      big.mark = ' ',
      decimal.mark = ','
    ),
    "%",
    sep = ' '
  ), color = '#ff007f', icon = 'fa-female')
```

Row
------------------

### Petite anecdote

Saviez-vous que le maire le plus vieux a 96 ans ? Et que la moyenne d'âge est estimée à 62 ans ?

Row
------------------

### Prénoms des maires hommes
```{r}
graphique_maires_hommes <- table_maires %>% 
  count(prenom_de_l_elu, code_sexe, sort = TRUE) %>%
  filter(code_sexe == 'M') %>%
  slice(1:10) %>%
  ggplot() +
  geom_col(
    mapping = aes(
      x = fct_reorder(.f = prenom_de_l_elu, .x = n, .desc = FALSE),
      y = n,
      fill = 'blue'
    ),
    show.legend = FALSE
  ) +
  coord_flip() +
  scale_x_discrete(name = "Prénom") +
  scale_y_continuous(name = "Nombre d'élus") +
  labs(
    title = "Les 10 prénoms les plus fréquents chez les maires hommes"
  )
print(graphique_maires_hommes)
```

### Prénoms des maires femmes
```{r}
graphique_maires_femmes <- table_maires %>% 
  count(prenom_de_l_elu, code_sexe, sort = TRUE) %>%
  filter(code_sexe == 'F') %>%
  slice(1:10) %>%
  ggplot() +
  geom_col(
    mapping = aes(
      x = fct_reorder(.f = prenom_de_l_elu, .x = n, .desc = FALSE),
      y = n,
      fill = 'blue'
    ),
    show.legend = FALSE
  ) +
  coord_flip() +
  scale_x_discrete(name = "Prénom") +
  scale_y_continuous(name = "Nombre d'élus") +
  labs(
    title = "Les 10 prénoms les plus fréquents chez les maires femmes"
  )
print(graphique_maires_femmes)
```


Row
------------------

### Départements avec le plus de maires

```{r}
graphique_maires_departements <- table_maires %>% 
  count(libelle_de_departement_maires_, sort = TRUE) %>%
  slice(1:20) %>%
  ggplot() +
  geom_col(
    mapping = aes(
      x = fct_reorder(.f = libelle_de_departement_maires_, .x = n, .desc = FALSE),
      y = n
    ),
    show.legend = FALSE
  ) +
  coord_flip() +
  scale_x_discrete(name = "Département") +
  scale_y_continuous(name = "Nombre d'élus") +
  labs(
    title = "20 premiers départements avec le plus de maires", 
    caption = "On voit bien que la Seine-Maritime (76) et l'Aisne (02)\n
    sont les départements qui ont le plus de maires. Ceux de la\n
    petite couronne de l'Île-de-France (Seine-Saint-Denis,\n
    Hauts-de-Seine, Val-de-Marne), les départements d'outre-mer et\n
    le département de Paris sont ceux qui ont le moins de maires\n
    (moins de 50 maires)."
  )
print(graphique_maires_departements)
```

### Professions exercées par les maires

```{r}
graphique_maires_professions <- table_maires %>% 
  count(libelle_de_la_profession, sort = TRUE) %>%
  slice(1:20) %>%
  ggplot() +
  geom_col(
    mapping = aes(
      x = fct_reorder(.f = libelle_de_la_profession, .x = n, .desc = FALSE),
      y = n
    ),
    show.legend = FALSE
  ) +
  coord_flip() +
  scale_x_discrete(name = "Profession") +
  scale_y_continuous(
    name = "Nombre d'élus",
    breaks = c(0, 2000, 4000, 6000)
  ) +
  labs(
    title = "20 premières professions les plus exercées par les maires", 
    caption = "Presque rien à dire : les maires sont presque tous des\n
    agriculteurs propriétaires d'exploitation ou des retraités."
  )
print(graphique_maires_professions)
```


Nos députés
============

Row
------------------

### Nombre d'hommes

```{r}
nombre_deputes_hommes <- table_deputes %>%
  count(code_sexe) %>%
  filter(code_sexe == 'M') %>%
  pull(n)
nombre_deputes_femmes <- table_deputes %>%
  count(code_sexe) %>%
  filter(code_sexe == 'F') %>%
  pull(n)
taux_deputes_hommes <- nombre_deputes_hommes / (nombre_deputes_hommes + nombre_deputes_femmes)
taux_deputes_femmes <- nombre_deputes_femmes / (nombre_deputes_hommes + nombre_deputes_femmes)

table_deputes <- table_deputes %>%
  mutate(
    age = floor(
      interval(start = date_de_naissance, end = today()) %>%
        time_length(unit = "years")
    )
  )
age_moyen_hommes <- round(table_deputes %>%
  filter(code_sexe == 'M') %>%
  summarise(age_moyen = mean(age)), digits = 0
)
age_moyen_femmes <- round(table_deputes %>%
  filter(code_sexe == 'F') %>%
  summarise(age_moyen = mean(age)), digits = 0
)

nombre_deputes_hommes %>%
  format(trim = TRUE, big.mark = ' ', decimal.mark = ',') %>%
  valueBox(caption = str_c(
    "hommes qui sont députés, soit",
    format(
      round(taux_deputes_hommes * 100, digits = 1),
      trim = TRUE,
      big.mark = ' ',
      decimal.mark = ','
    ),
    "%",
    sep = ' '
  ), color = '#007fff', icon = 'fa-male')
```

### Nombre de femmes

```{r}
nombre_deputes_femmes %>%
  format(trim = TRUE, big.mark = ' ', decimal.mark = ',') %>%
  valueBox(caption = str_c(
    "femmes qui sont députées, soit",
    format(
      round(taux_deputes_femmes * 100, digits = 1),
      trim = TRUE,
      big.mark = ' ',
      decimal.mark = ','
    ),
    "%",
    sep = ' '
  ), color = '#ff007f', icon = 'fa-female')
```

Row
------------------

### Petite anecdote

Saviez-vous que le député le plus vieux a 80 ans ? Et que la moyenne d'âge est estimée à 50 ans ?

Row
------------------

### Comment s'appellent nos députés ?
```{r}
graphique_deputes_hommes <- table_deputes %>% 
  count(prenom_de_l_elu, code_sexe, sort = TRUE) %>%
  filter(code_sexe == 'M') %>%
  slice(1:10) %>%
  ggplot() +
  geom_col(
    mapping = aes(
      x = fct_reorder(.f = prenom_de_l_elu, .x = n, .desc = FALSE),
      y = n,
      fill = 'blue'
    ),
    show.legend = FALSE
  ) +
  coord_flip() +
  scale_x_discrete(name = "Prénom") +
  scale_y_continuous(name = "Nombre d'élus") +
  labs(
    title = "Les 10 prénoms les plus fréquents chez les députés hommes"
  )
print(graphique_deputes_hommes)
```

### Quels sont les noms les plus prisés parmi les députées ?
```{r}
graphique_deputes_femmes <- table_deputes %>% 
  count(prenom_de_l_elu, code_sexe, sort = TRUE) %>%
  filter(code_sexe == 'F') %>%
  slice(1:10) %>%
  ggplot() +
  geom_col(
    mapping = aes(
      x = fct_reorder(.f = prenom_de_l_elu, .x = n, .desc = FALSE),
      y = n,
      fill = 'blue'
    ),
    show.legend = FALSE
  ) +
  coord_flip() +
  scale_x_discrete(name = "Prénom") +
  scale_y_continuous(name = "Nombre d'élus") +
  labs(
    title = "Les 10 prénoms les plus fréquents chez les députées femmes"
  )
print(graphique_deputes_femmes)
```


Row
------------------

### Départements avec le plus de députés

```{r}
graphique_deputes_departements <- table_deputes %>% 
  count(libelle_du_departement, sort = TRUE) %>%
  slice(1:20) %>%
  ggplot() +
  geom_col(
    mapping = aes(
      x = fct_reorder(.f = libelle_du_departement, .x = n, .desc = FALSE),
      y = n
    ),
    show.legend = FALSE
  ) +
  coord_flip() +
  scale_x_discrete(name = "Département") +
  scale_y_continuous(name = "Nombre d'élus") +
  labs(
    title = "20 premiers départements avec le plus de députés", 
    caption = "Sans surprise, les départements du Nord et de Paris\n
    ont le plus grand nombre de députés, avec respectivement 21\n
    et 18 députés. Mais la Creuse, la Lozère et trois\n
    départements d'outre-mer ont le moins de députés avec\n
    seulement un député ! Alors qu'il y a en moyenne 5,35 députés\n
    par département français, seuls 37 sont au-dessus de cette moyenne !"
  )
print(graphique_deputes_departements)
```

### Professions exercées par les députés

```{r}
graphique_deputes_professions <- table_deputes %>% 
  count(libelle_de_la_profession, sort = TRUE) %>%
  slice(1:20) %>%
  ggplot() +
  geom_col(
    mapping = aes(
      x = fct_reorder(.f = libelle_de_la_profession, .x = n, .desc = FALSE),
      y = n
    ),
    show.legend = FALSE
  ) +
  coord_flip() +
  scale_x_discrete(name = "Profession") +
  scale_y_continuous(name = "Nombre d'élus") +
  labs(
    title = "20 premières professions les plus exercées par les députés", 
    caption = "Les cadres du secteur privé, les fonctionnaires de catégorie\n
    A et les industriels et chefs d'entreprise sont les plus nombreux\n
    parmi les députés, et occupent 31 % des 577 existants en France."
  )
print(graphique_deputes_professions)
```


Nos sénateurs
===============

Row
------------------

### Nombre d'hommes

```{r}
nombre_senateurs_hommes <- table_senateurs %>%
  count(code_sexe) %>%
  filter(code_sexe == 'M') %>%
  pull(n)
nombre_senateurs_femmes <- table_senateurs %>%
  count(code_sexe) %>%
  filter(code_sexe == 'F') %>%
  pull(n)
taux_senateurs_hommes <- nombre_senateurs_hommes / (nombre_senateurs_hommes + nombre_senateurs_femmes)
taux_senateurs_femmes <- nombre_senateurs_femmes / (nombre_senateurs_hommes + nombre_senateurs_femmes)

table_senateurs <- table_senateurs %>%
  mutate(
    age = floor(
      interval(start = date_de_naissance, end = today()) %>%
        time_length(unit = "years")
    )
  )
age_moyen_hommes <- round(table_senateurs %>%
  filter(code_sexe == 'M') %>%
  summarise(age_moyen = mean(age)), digits = 0
)
age_moyen_femmes <- round(table_senateurs %>%
  filter(code_sexe == 'F') %>%
  summarise(age_moyen = mean(age)), digits = 0
)

nombre_senateurs_hommes %>%
  format(trim = TRUE, big.mark = ' ', decimal.mark = ',') %>%
  valueBox(caption = str_c(
    "hommes qui sont sénateurs, soit",
    format(
      round(taux_senateurs_hommes * 100, digits = 1),
      trim = TRUE,
      big.mark = ' ',
      decimal.mark = ','
    ),
    "%",
    sep = ' '
  ), color = '#007fff', icon = 'fa-male')
```

### Nombre de femmes

```{r}
nombre_senateurs_femmes %>%
  format(trim = TRUE, big.mark = ' ', decimal.mark = ',') %>%
  valueBox(caption = str_c(
    "femmes qui sont sénatrices, soit",
    format(
      round(taux_senateurs_femmes * 100, digits = 1),
      trim = TRUE,
      big.mark = ' ',
      decimal.mark = ','
    ),
    "%",
    sep = ' '
  ), color = '#ff007f', icon = 'fa-female')
```

Row
------------------

### Le saviez-vous ?

Le sénateur le plus âgé a 81 ans. Et la moyenne d'âge est estimée à 61 ans !

Row
------------------

### Comment s'appellent nos sénateurs ?
```{r}
graphique_senateurs_hommes <- table_senateurs %>% 
  count(prenom_de_l_elu, code_sexe, sort = TRUE) %>%
  filter(code_sexe == 'M') %>%
  slice(1:10) %>%
  ggplot() +
  geom_col(
    mapping = aes(
      x = fct_reorder(.f = prenom_de_l_elu, .x = n, .desc = FALSE),
      y = n,
      fill = 'blue'
    ),
    show.legend = FALSE
  ) +
  coord_flip() +
  scale_x_discrete(name = "Prénom") +
  scale_y_continuous(name = "Nombre d'élus") +
  labs(
    title = "Les 10 prénoms les plus fréquents chez les sénateurs hommes"
  )
print(graphique_senateurs_hommes)
```

### Quels sont les noms les plus prisés parmi les sénatrices ?
```{r}
graphique_senateurs_femmes <- table_senateurs %>% 
  count(prenom_de_l_elu, code_sexe, sort = TRUE) %>%
  filter(code_sexe == 'F') %>%
  slice(1:10) %>%
  ggplot() +
  geom_col(
    mapping = aes(
      x = fct_reorder(.f = prenom_de_l_elu, .x = n, .desc = FALSE),
      y = n,
      fill = 'blue'
    ),
    show.legend = FALSE
  ) +
  coord_flip() +
  scale_x_discrete(name = "Prénom") +
  scale_y_continuous(name = "Nombre d'élus") +
  labs(
    title = "Les 10 prénoms les plus fréquents chez les sénatrices femmes"
  )
print(graphique_senateurs_femmes)
```


Row
------------------

### Départements avec le plus de sénateurs

```{r}
graphique_senateurs_departements <- table_senateurs %>% 
  count(libelle_du_departement, sort = TRUE) %>%
  slice(1:20) %>%
  ggplot() +
  geom_col(
    mapping = aes(
      x = fct_reorder(.f = libelle_du_departement, .x = n, .desc = FALSE),
      y = n
    ),
    show.legend = FALSE
  ) +
  coord_flip() +
  scale_x_discrete(name = "Département") +
  scale_y_continuous(name = "Nombre d'élus") +
  labs(
    title = "20 premiers départements avec le plus de sénateurs", 
    caption = "Nous sommes d'accord pour dire que c'est un privilège\n
    d'avoir plus de 5 sénateurs pour son département, privilège\n
    accordé à 12 départements et aux \"Français de l'étranger\",\n
    qui sont les grands gagnants. Notamment sur les territoires\n
    d'outre-mer ou dans les territoires de montagne ou ruraux, on\n
    peut remarquer un manque crucial de sénateurs ; 46 % des\n
    départements français ont un ou deux sénateurs."
  )
print(graphique_senateurs_departements)
```

### Professions exercées par les sénateurs

```{r}
graphique_senateurs_professions <- table_senateurs %>% 
  count(libelle_de_la_profession, sort = TRUE) %>%
  slice(1:20) %>%
  ggplot() +
  geom_col(
    mapping = aes(
      x = fct_reorder(.f = libelle_de_la_profession, .x = n, .desc = FALSE),
      y = n
    ),
    show.legend = FALSE
  ) +
  coord_flip() +
  scale_x_discrete(name = "Profession") +
  scale_y_continuous(name = "Nombre d'élus") +
  labs(
    title = "20 premières professions les plus exercées par les sénateurs", 
    caption = "Incroyable mais vrai : un grand nombre de sénateurs n'a\n
    aucune profession déclarée ! Et beaucoup d'autres sont des\n
    retraités ou des fonctionnaires de catégorie A !"
  )
print(graphique_senateurs_professions)
```